【裁判字號】    98,簡,78
【裁判日期】    980521
【裁判案由】    綜合所得稅
【裁判全文】
高雄高等行政法院簡易判決
                                        98年度簡字第78號
原      告  甲○○
被      告  財政部高雄市國稅局
代  表  人  乙○○  局長
上列當事人間綜合所得稅事件，原告不服財政部中華民國98年2
月23日台財訴字第09800018540號訴願決定，提起行政訴訟，本
院判決如下：
    主  文
原告之訴駁回。
訴訟費用由原告負擔。
    事實及理由
一、事實概要︰
    緣原告民國94年度綜合所得稅結算申報，除漏報營利、薪資
    、利息及其他所得等所得計新台幣（下同）246,069元外，
    另虛報郭雅珍為配偶，計虛列免稅額74,000元及一般扣除額
    8,400元，違反所得稅法第71條第1項規定，被告除核定漏稅
    額53,360元外，並依所得稅法第110條第1項規定，按所漏稅
    額處1倍之罰鍰53,360元。原告對罰鍰部分不服，申請復查
    ，未獲變更，提起訴願，亦遭決定駁回，遂提起本件行政訴
    訟。
二、本件原告主張︰（一）原告原任職於中國鋼鐵股份有限公司
    （下稱中鋼公司），以往皆依公司給予之扣繳憑單申報綜合
    所得稅而無問題。該中鋼公司之扣繳憑單以往都是送到辦公
    室分發給員工，95年初分送時因原告已於94年8月間退休，
    致未收到扣繳憑單，由於漏報之薪資所得為員工股票分紅而
    非現金分紅，原告因未收到扣繳憑單，亦未收到該筆現金，
    確實不知有該筆薪資所得，造成漏報，誠非故意，請明察。
    （二）另誤報郭雅珍離婚配偶部分，因原告每年填寫申報書
    時，皆依前一年之納稅人資料申報，一時疏忽造成誤報，且
    已補繳完畢，請撤銷原處分等情。並聲明求為判決撤銷訴願
    決定及原處分均撤銷。
三、被告則以︰（一）查原告94年度綜合所得稅結算申報，除漏
    報營利、薪資、利息及其他所得等所得計246,069元外，另
    查原告與郭雅珍業於93年8月20日離婚，惟虛列郭雅珍為配
    偶，計虛列免稅額74,000元及一般扣除額8,400元，違反所
    得稅法第71條第1項規定，被告依法核定漏稅額53,360元，
    並按所漏稅額裁處罰鍰53,360元，依法並無不合。（二）查
    我國綜合所得稅係採自行申報制，此參所得稅法第71條第1
    項前段規定即明，亦即有所得者即應自動向稽徵機關辦理申
    報。原告94年度既取得系爭漏報之所得，自應依法據實申報
    繳納綜合所得稅；且查中鋼公司配發員工股票時，會寄發股
    利發放通知書予員工，並將配發之股票登載在員工之集保專
    戶，於每年綜合所得稅申報前，就上開員工股票分紅薪資所
    得扣繳憑單寄發予員工；且扣繳憑單並非申報所得之唯一依
    據，未接獲扣繳憑單亦可向稽徵機關查詢或向原扣繳單位申
    請補發，是原告就其系爭薪資所得之資訊並無不能得知之情
    形，是其漏報系爭所得縱非故意，亦難卸過失之責。又查原
    告與郭雅珍業於93年8月20日離婚，有戶籍資料附卷可稽，
    亦為原告所明知，惟於辦理94年度綜合所得稅結算申報時，
    仍將郭雅珍填報為配偶，顯有不實虛報配偶之意。綜上，原
    告漏報所得及虛報免稅額、一般扣除額，致生漏稅情事，既
    有過失或故意，被告依法裁處罰鍰，並無違誤，所訴核無足
    採，併予敘明等語，資為抗辯。並聲明求為判決駁回原告之
    訴。
四、本件如事實概要欄所載之事實，業經兩造分別陳述在卷，並
    有原告94年度綜合所得稅結算申報書、各類所得扣繳暨免扣
    繳憑單、股利憑單、原告全戶戶籍清單、被告94年度綜合所
    得稅核定通知書、97年度財高國稅法違字第10097101331號
    裁處書等附於原處分卷可稽，洵堪認定。原告雖以前揭情詞
    資為爭執，惟查：
（一）按「納稅義務人應於每年5月1日起至5月31日止，填具結
      算申報書，向該管稽徵機關，申報其上一年度內構成綜合
      所得總額‧‧‧之項目及數額，以及有關減免、扣除之事
      實，並應依其全年應納稅額減除‧‧‧尚未抵繳之扣繳稅
      額及可扣抵稅額，計算其應納之結算稅額，於申報前自行
      繳納。．．。」「納稅義務人已依本法規定辦理結算申報
      ，但對依本法規定應申報課稅之所得額有漏報或短報情事
      者，處以所漏稅額2倍以下之罰鍰。」分別為所得稅法第7
      1條第1項前段及第110條第1項所明定。次按「違反行政法
      上義務之行為非出於故意或過失者，不予處罰。」行政罰
      法第7條第1項定有明文。足見違反行政法上義務之行為如
      係出於故意或過失者，即應處罰。
（二）次按我國個人綜合所得稅係採主動誠實申報制度，此參所
      得稅法第71條第1項前段規定即明，此為納稅義務人之申
      報義務。是納稅義務人於辦理綜合所得稅申報時，應將其
      上一年度內構成綜合所得總額之項目及數額全數申報，於
      依法申報並計算有關減免、扣除之數額後，計算得其全年
      應納稅額後，復就其經扣繳稅額及可扣抵稅額，計算其應
      納之結算稅額，易言之，納稅義務人有將所得全數申報並
      正確計算其全年應納稅額及應納之結算稅額之義務，若未
      依規定辦理申報而有短報或漏報者，即應依所得稅法及其
      相關規定處罰。查本件原告94年度既取得系爭營利、薪資
      、利息及其他所得，自應依法據實申報繳納綜合所得稅；
      且查中鋼公司配發員工股票時，會寄發股利發放通知書予
      員工，並將配發之股票登載在員工之集保專戶，於每年綜
      合所得稅申報前，就上開員工股票分紅薪資所得扣繳憑單
      寄發予員工，此有被告向中鋼公司承辦人員查詢之電話摘
      要紀錄表附於原處分卷可稽，況扣繳憑單並非申報所得之
      唯一依據，如原告未接獲扣繳憑單亦可向稽徵機關查詢或
      向原扣繳單位申請補發，是原告就其系爭薪資所得之資訊
      並無不能得知之情形，故其漏未申報系爭所得，縱非故意
      ，亦難謂無過失。又查原告與前配偶郭雅珍業於93年8月
      20日離婚，有戶籍資料附卷可稽，此為原告所明知，惟原
      告於辦理94年度綜合所得稅結算申報時，仍將郭雅珍填報
      為配偶，顯有不實虛報之故意。則原告漏報所得及虛報免
      稅額、一般扣除額，致生漏稅情事，既有過失或故意，被
      告依所得稅法第110條第1項規定裁處罰鍰，並無不合。原
      告主張其漏報系爭所得及虛報離婚配偶郭雅珍部分，並非
      故意，係因一時疏忽所致，且已補繳完畢，請撤銷原處分
      云云，委無可採。
五、綜上所述，原告之主張並不可採。從而，被告以原告漏報營
    利、薪資、利息及其他所得計246,069元外，另虛報郭雅珍
    為配偶，計虛列免稅額74,000元及一般扣除額8,400元，乃
    依所得稅法第110條第1項規定，按所漏稅額處1倍之罰鍰53,
    360元，並無違誤，訴願決定予以維持，亦無不合。原告起
    訴意旨求為撤銷，為無理由，應予駁回。並不經言詞辯論為
    之。
六、據上論結，本件原告之訴為無理由，依行政訴訟法第233條
    第1項、第236條、第98條第1項前段，判決如主文。
中    華    民    國    98    年    5     月    21    日
             高雄高等行政法院第一庭
                             法  官  呂佳徵
以上正本係照原本作成。
如不服本判決，應於送達後20日內，向本院提出上訴狀並表明上
訴理由，如於本判決宣示後送達前提起上訴者，應於判決送達後
20日內補提上訴理由書（須按他造當事人人數附繕本）。
中    華    民    國    98    年    5     月    21    日
                             書記官  李金釵
附註：
行政訴訟法第235條（第1項、第2項）：
對於適用簡易程序之裁判提起上訴或抗告，須經最高行政法院之
許可。
前項許可，以訴訟事件所涉及之法律見解具有原則性者為限。


司法院資訊處製作；財團法人民間司法改革基金會備份。
